臺灣臺南地方法院民事裁定
111年度消債更字第11號
聲  請  人
即債 務 人  蔡甄凌  
上列當事人因消費者債務清理事件聲請更生，本院裁定如下：
    主    文
債務人甲○○自民國一一一年四月二十六日下午五時起開始更生程
序，並命司法事務官進行本件更生程序。
    理    由
一、按債務人不能清償債務或有不能清償之虞，且無擔保或無優
    先權之債務總額未逾新臺幣（下同）1,200萬元者，於法院
    裁定開始清算程序或宣告破產前，得向法院聲請更生；債務
    人對於金融機構負債務者，在聲請更生或清算前，應向最大
    債權金融機構請求協商債務清償方案，或向其住、居所地之
    法院或鄉、鎮、市、區調解委員會聲請債務清理之調解；協
    商或調解成立者，債務人不得聲請更生或清算，但因不可歸
    責於己之事由，致履行有困難者，不在此限；法院開始更生
    程序之裁定，應載明其年、月、日、時，並即時發生效力；
    法院裁定開始更生或清算程序後，得命司法事務官進行更生
    或清算程序；必要時，得選任律師、會計師或其他適當之自
    然人或法人1人為監督人或管理人，消費者債務清理條例第3
    條、第42條第1項、第45條第1項、第151條第1項、第7項、
    第16條第1項分別定有明文。
二、本件聲請意旨略以：債務人積欠無擔保或無優先權債務總額
    約1,076,654元，為清理債務，經向本院聲請債務清理調解
    （110年度南司消債調字第611號），最大債權金融機構中國
    信託商業銀行股份有限公司（下稱中信銀行）提出分180期
    、年利率5％、月付7,999元之債務清償方案，惟債務人無法
    負擔，致調解不成立，債務人爰依消費者債務清理條例提出
    本件更生之聲請等語。
三、經查：
  ㈠查債務人為一般消費者，5年內未從事營業活動，積欠無擔保
    或無優先權債務總額未逾1,200萬元，前為清理債務，曾向
    本院聲請與債權人間債務清理之調解，最大債權金融機構中
    信銀行提出分180期、年利率5％、月付7,999元之債務清償方
    案，債務人於調解不成立後向本院聲請更生等情，業據債務
    人提出財產及收入狀況說明書、債權人清冊、債務人清冊、
    財團法人金融聯合徵信中心當事人綜合信用報告及調解不成
    立證明書為證（見110年度南司消債調字第611號卷第19至29
    、35至57、143頁），是債務人無擔保或無優先權之債務總
    額未逾1,200萬元，且提起本件更生聲請前，已踐行前置調
    解程序而調解不成立之事實，應堪認定。
  ㈡查債務人任職於○○工業股份有限公司，每月薪資約24,640元
    乙節【計算式：(27,077元+19,544元+27,299元)/3】，有薪
    資單在卷可證（見110年度南司消債調字第611號卷第71至73
    頁），亦與勞、健保投保資料（見本院卷第37至45頁）大致
    相符，且其名下無其他資產，有稅務電子閘門財產所得調件
    明細表、全國財產稅總歸戶財產查詢清單在卷可憑（見本院
    卷第29至36頁、110年度南司消債調字第611號卷第61頁）。
    基此，債務人之償債能力應以上開薪資為據。
  ㈢按消費者債務清理條例立法目的係為使不幸陷入經濟困境之
    人得以清理債務、重建生活，並在清理債務過程中能適度保
    有符合人性尊嚴之最低基本生活所需，而非維持債務人過去
    慣常之寬裕生活型態，否則非僅有悖於消費者債務清理條例
    之意旨，更係將債務人因個人浪費或財務管理失控之風險不
    當轉嫁予金融機構負擔，顯非公允。故為妥適調整債務人與
    債權人及其他利害關係人間之權利義務關係，保障債權人獲
    得公平受償，並謀求消費者經濟生活之重建復甦機會，法院
    對於債務人每月必要生活費用之數額，自不可僅以債務人之
    主張為斷，而應參酌消費者債務清理條例消第64條之2第1項
    關於同條例第64條第2項第4款所稱必要生活費用之認定標準
    定之，方屬允洽。次按，債務人必要生活費用，以最近一年
    衛生福利部或直轄市政府所公告當地區每人每月最低生活費
    1.2倍定之，消費者債務清理條例第64條之2第1項定有明文
    。復按債務人為使其有經濟復甦更生之機會，自應以誠實及
    信用之原則面對自己之債務，積極勉力謀求更生償債方案，
    除應積極開源努力勤奮工作以增加收入償還債務外，尚須節
    流儉樸其生活需求而適當控制其生活費用支出，以達成勉力
    履行債務。而參酌臺南市111年度之每人每月最低生活費為1
    4,230元，該生活費標準係按照政府最近1年平均每人消費支
    出（包括食品費、衣著鞋襪費、房租水電費、家居管理費、
    醫療保健費、交通通訊費、娛樂教育費及雜項支出）百分之
    60訂定，故消費者債務清理條例事件之債務人每月生活費標
    準自堪以最近1年衛生福利部或直轄市政府所公告當地區每
    人每月最低生活費1.2倍即17,076元計之【計算式：14,230×
    1.2】。債務人主張其每月生活必要生活費為5,300元【計算
    式：電話費300元+油資500元+伙食費用4,500元】（見110年
    度南司消債調字第611號卷第21頁），未逾越前揭標準，從
    而，其每月個人生活必要支出自堪以5,300元為據。
  ㈣債務人主張其有父母及2名未成年子女須扶養，每月為此支出
    扶養費用20,000元(每人5,000元)等語。查債務人之子女分
    別於101、103年出生，均為未成年人，有債務人提出之戶籍
    謄本1份在卷可憑（110年度南司消債調字第611號卷第63至6
    7頁），且其等名下無財產資料，有稅務電子閘門財產所得
    調件明細表在卷可憑（見本院卷第55至57頁），又債務人之
    父名下無財產資料，有稅務電子閘門財產所得調件明細表在
    卷可憑（見本院卷第49頁），均堪認有受扶養之必要。債務
    人主張每月支出子女及父親之扶養費各5,000元，未逾上開
    最低生活費標準之1.2倍，尚屬合理。
  ㈤綜上各情，縱不考量債務人主張支出其母之扶養費5,000元，
    以債務人每月所得24,640元，扣除每月生活必要費用5,300
    元及扶養費15,000元，僅剩餘4,340元，顯不足以負擔最大
    債權金融機構中信銀行提出分180期、年利率5％、月付7,999
    元之債務清償方案，堪認債務人之經濟狀況有不能清償債務
    之情形。
四、綜上所述，依債務人之收入財產及必要生活支出之情形，已
    有不能清償債務之情形，且其係一般消費者，未從事營業，
    無擔保或無優先權之債務未逾1,200萬元，亦曾踐行前置調
    解程序而調解不成立，復未經法院裁定開始清算程序或宣告
    破產（見本院卷第23頁），又查無消費者債務清理條例第6
    條第3項、第8條或第46條各款所定應駁回更生聲請之事由存
    在，則本件債務人聲請更生，於法應屬有據。
五、末按，法院裁定開始更生或清算程序後，得命司法事務官進
    行更生或清算程序，必要時得選任律師、會計師或其他適當
    之自然人或法人一人為監督人或管理人，消費者債務清理條
    例第16條第1項定有明文。本件既經本院裁定開始更生程序
    ，爰併依前開規定，命司法事務官進行更生程序。
中　　華　　民　　國　　111 　年　　4 　　月　　26　　日
                       消債法庭法  官　田幸艷
上開裁定正本核與原本無異。
本裁定不得抗告。
本裁定已於111年4月26日下午5時公告。
中　　華　　民　　國　　111 　年　　4 　　月　　26　　日
                               書記官  駱映庭